【裁判字號】    90,易,281
【裁判日期】    900403
【裁判案由】    妨害自由
【裁判全文】
臺灣臺中地方法院刑事判決                           九十年度易字第二八一號
    公  訴  人  台灣台中地方法院檢察署檢察官
    被      告  乙○○
    選任辯護人  胡昇寶
右列被告因妨害自由等案件，經檢察官提起公訴（八十九年度偵字第一九七六三號）
，本院判決如左：
    主  文
乙○○以強暴妨害人行使權利，處拘役參拾日，如易科罰金，以參佰元折算壹日；又
因過失傷害人，處拘役肆拾日，如易科罰金，以參佰元折算壹日。應執行拘役陸拾伍
日，如易科罰金，以參佰元折算壹日。
    事  實
一、乙○○與甲○○係在民國八十八年三月間因跳舞認識而交往，於八十九年九月三
    日二十時三十分許，在臺中市○○區○○里○○路○段七十一巷九弄口，因雙方
    發生感情糾紛，甲○○遂向乙○○表示不想再與其交往，詎乙○○為圖使甲○○
    與其繼續交往，竟強行取走甲○○所有皮包，並將該皮包帶至其所駕駛之自小客
    車內，以此強暴之方式妨害甲○○行使對該皮包所有權之權利，甲○○見狀，立
 即下車前往乙○○所駕駛之自用小客車右車門旁，用力敲打乙○○車輛右前車窗
    ，欲取回其所有皮包，乙○○明知甲○○正在敲打其車窗，且其所有車輛之後照
    鏡係彈性可折疊式，應注意如其強行駛離現場，甲○○手部可能會夾傷，而依當
    時情形並無不能注意之情事，竟疏未注意，乙○○無視於甲○○拍打車窗之舉動
    ，加速駛離，致使甲○○之右手食指遭折疊式之右後視鏡夾住，並因而受有右食
    指切割傷之傷害。
二、案經甲○○訴由臺中市警察局第四分局報請台灣台中地方法院檢察署檢察官偵查
    起訴。
    理  由
一、訊據被告乙○○矢口否認有何右開犯行，辯稱：案發前一日伊與告訴人前往舞廳
    跳舞，按例伊均將小皮包放在告訴人皮包內，當晚發生爭執所以未取回小皮包，
    案發當日伊是要拿回小皮包，但告訴人不願歸還，伊才將整個皮包取走，而告訴
    人又大喊搶劫，伊害怕，才將車開走，事後看見很多人聚集現場，就不敢回去，
    之後母親才以電話通知說告訴人受傷在家等候，伊才趕回去，將皮包還她，當時
    並不知道她受傷，也沒有妨害自由之故意云云。惟查，右開事實，業據告訴人甲
    ○○於警、偵訊及本院審理期間指訴綦詳，有各該訊問筆錄在卷可按，復有診斷
    證明書一紙在卷可徵，被告雖持前詞為辯，然為告訴人堅詞否認，且被告如僅欲
    取回其所有小皮包，告訴人對該小皮包並無不法所有之意圖，告訴人何以不願返
    還被告（被告陳稱其取回小皮包後，其內證件及金錢均未遺失），況被告於取得
    小皮包後又未立即將告訴人所有皮包歸還，遑論其陳稱案發前一日並無證人可資
    證明其有將小皮包放置告訴人所有皮包內一情，足見被告前開所辯有違常情；甚
    者，被告先前已有搶取告訴人皮包，要告訴人跟其走之紀錄，且告訴人曾多次向
    被告友人蔡振昌抱怨，卻遭蔡振昌以其係男女間之事不便插手為由搪塞，業據證
    人黃素梅、蔡振昌到院具結證明屬實，足見告訴人指稱因其不願與被告來往，致
    遭被告強取皮包藉以要挾告訴人一起外出一節為可採信，被告有妨害告訴人行使
    對該皮包所有權之權利，堪以認定。另被告直承其所有車輛後照鏡為彈性可折疊
    式，當時伊取走告訴人皮包而尚未將車開走時，有看到告訴人站在伊右車窗處（
    被告雖稱不知告訴人站在車旁作何事，然告訴人係於皮包遭搶後始前往被告車輛
    ，為被告所不否認，足見告訴人是要與被告理論取回皮包一事，被告當無不知告
    訴人在拍打車窗之理），自應注意其加速駕車駛離之行止，可能造成告訴人正在
    拍打車窗之手指受傷，而依當時亦無不能注意之情狀，竟疏未注意，致使告訴人
    右手食指遭後照鏡夾傷，並受有切割傷之傷害，如非被告加速駛離車輛之行為，
    告訴人之手不致於被夾傷，益徵被告行為與告訴人傷勢間自有相當因果關係至明
    ，其有過失傷害之犯行亦堪認定。本件事證業臻明確，被告犯行洵堪認定。
二、核被告乙○○所為，係犯刑法第三百零四條第一項強制罪及第二百八十四條第一
    項前段過失傷害罪。其所犯前開二罪間，犯意各別，行為互異，應予分論併罰。
    爰審酌被告年輕力盛，與年長近二十歲之告訴人交往甚密，因談及分手不歡而散
    ，導致被告衝動控制不佳，無法妥適處理情感宣洩問題，致有此舉，固有不是，
    然其畢竟年輕，社會閱歷不若告訴人豐厚，且強取告訴人皮包後，並未擅自使用
    皮包內物品，事後原封歸還與告訴人，為告訴人所直承，足見被告本性非惡，仍
    應給與一自新機會，暨考以告訴人所受傷害程度，被告品行、犯罪動機、手段、
    方法及犯後態度等一切情狀，分別量處如主文所示之刑，及諭知易科罰金之折算
    標準，並定其應執行刑及諭知易科罰金之折算標準（被告行為後，刑法第四十一
    條業經總統於九十年一月十日修正公布，於同年月十二日生效，本件爰依修正後
    刑法第四十一條第一項前段之規定，諭知易科罰金之折算標準，附此敘明）。
據上論斷，應依刑事訴訟法第二百九十九條第一項前段，刑法第二條第一項前段、第
三百零四條第一項、第二百八十四條第一項前段、第五十一條第六款、修正後刑法第
四十一條第一項前段，罰金罰鍰提高標準條例第一條前段、第二條，判決如主文。
中      華      民      國      九十      年        四    月      三    日
                                        法  官    賴  妙  雲
右正本證明與原本無異。
如不服本判決，應於送達後十日內向本院提出上訴狀（須附繕本），上訴於台灣高等
法院台中分院。
                                        書記官
中      華      民      國      九十      年        四    月      三    日
附錄論罪科刑法條
刑法第三百零四條第一項
以強暴、脅迫使人行無義務之事或妨害人行使權利者，處三年以下有期徒刑、拘役或
三百元以下罰金。
第二百八十四條第一項前段
因過失傷害人者，處六月以下有期徒刑、拘役或五百元以下罰金。致重傷者，處一年
以下有期徒刑、拘役或五百元下罰金。


司法院資訊處製作；財團法人民間司法改革基金會備份。
